【裁判字號】    94,交聲,560
【裁判日期】    950306
【裁判案由】    聲明異議
【裁判全文】
臺灣高雄地方法院交通事件裁定        94年度交聲字第560號
原處分機關  高雄市政府
異  議  人
即受處分人  甲○○
上列受處分人因違反道路交通管理處罰條例案件，對於高雄市政
府民國94年10月21日所為之高市府交裁字第32-Z00000000號處分
（原舉發案號：公警局交字第Z00000000 號），聲明異議，本院
裁定如下：
    主  文
異議駁回。
    理  由
一、異議意旨略以：伊於民國94年8 月15日21時43分許，駕駛車
    牌號碼DD- 1012自用租賃小客車，行經國道1 號北上176-17
    3 公里處，並無任意變換車道之情事，惟內政部警政署國道
    公路警察局第3 警察隊（下稱國公局第3 警察隊）員警丙○
    ○、乙○○竟以伊有上開違規事實而予以開單舉發（公警局
    交字第Z00000000 號），而原處分機關未審酌上情，仍予以
    裁決（高市府交裁字第32-Z 00000000 號），顯有未當。況
    伊經警攔停時，員警明確告知有蒐證錄影存證，然待罰單開
    完後，員警所播放之影帶中並無伊違規照片，嗣員警表示尚
    有其他1 件緊急交通事故須前往處理，告知伊倘有疑義，請
    至國公局第3 警察隊等候，惟待丙○○、乙○○回隊上後，
    亦調不出伊違規錄影帶等語。
二、按汽車行駛於高速公路或設站管制之道路，而不遵管制之規
    定者，處汽車駕駛人新臺幣3,000 元以上6,000 元以下罰鍰
    ，道路交通管理處罰條例第33條定有明文。而依同條例第63
    條第1 項第1 款之規定，汽車駕駛人違反上開規定者，除依
    原條款處罰鍰外，並記違規點數1 點。
三、經查：
(一)、證人即舉發上開違規事件之員警丙○○證稱：本件違規事件
    是我舉發的，我開警車不定點巡邏時看到的，乙○○坐在旁
    邊，因該巡邏車是我保管的，乙○○以為我那部車有錄影機
    會有錄影，但因為當時鏡頭有打開，但未啟動錄影開關，所
    以當時是沒有錄影功能，但當時該車是我在保管的，乙○○
    並不清楚，以為鏡頭開著就有錄影，才向異議人講說有錄影
    等情。而異議人當時違規情形是變換車道沒有顯示方向燈，
    我跟隨異議人時發現異議約有3 、4 次這樣的違規行為才舉
    發，大都在中內線車道，地點在國道1 號北上176 到173 公
    里處，約在中清至中港交流道之間，我跟了3 公里才舉發，
    我跟的很近但有保持2 、3 車輛的安全距離，車子都沒有離
    開視線，當時巡邏車與異議人車子之間沒有其他車輛，視線
    清楚沒有誤看可能，且當時車流量不大，時速約有8 、90公
    里等語。另證人乙○○亦證稱：是我向異議人說有錄影，我
    下車時告訴異議人你有違規，異議人說他搬家時間很趕可能
    忘記，會向異議人說有錄影，是因巡邏車內攝影機之鏡頭是
    開者的。且當時情形如證人丙○○所述一樣。而當日因為我
    們還要處理其他事故就離去，取締現場是有放一下錄影帶，
    但沒有錄到異議人的車子，後來回隊部後請教其他內行的人
    才知道沒有啟動攝影功能，我不知道異議人去隊部等，是異
    議人有打電話去服務台問，我們當時有告訴異議人如有問題
    可以去申訴。當時我與丙○○駕車是執行不定點的巡邏勤務
    ，當時我也是注意車況，我自己也有看到異議人違規2 次等
    語綦詳（見本院95年1 月23日筆錄）。
(二)、依上所述，可知證人丙○○、乙○○係執行不定點巡邏勤務
    時，發現異議人有變換車道未顯示方向燈之違規情事，沿途
    跟隨異議人之車輛約有3 公里遠，兩車行進間之距離又僅約
    2 、3 輛車之安全距離，且異議人之違規次數又未僅有1 次
    ，衡情當無誤看之可能，其所為之證述，應屬可採。參以證
    人乙○○亦證稱其告訴異議人違規時，異議人亦表示因搬家
    時間很趕可能忘記等語，核與異議人陳稱其當日因搬家北上
    而行經該路段等情大致相符。此外，並有公警局交字第Z000
    00000 號舉發違反道路交通管理事件通知單在卷可稽，異議
    人確有上開違規之事實，應可認定。
(三)、至於異議人經警攔停時，證人乙○○雖告知有蒐證錄影存證
    ，然此乃肇因乙○○看見巡邏車內之攝影機鏡頭有打開，而
    誤以為有啟動錄影功能所致，業經證人丙○○、乙○○證述
    如前，然此與異議人有無上開違規事實，並無必然之關係，
    異議人有違規之事實既已認定如前，自不因有無錄影而有不
    同。然員警於執行取締過程中，在尚未確定有無啟動錄影功
    能前，即貿然以明確語氣向異議人表示其違規事實有錄影存
    證，且在取締現場經播放錄影帶而未能顯示畫面時，又未能
    即時發現錄影功能未啟動一事，致異議人信賴有蒐證錄影帶
    可播放確認其有無違規，而至國公局第3 警察隊等待取締員
    警回隊部後再次播放、確認，茲因員警未能即時告知正確之
    訊息而導致異議人浪費無益之時間，且嗣後又未能適時向異
    議人坦認先前不當告知之疏誤，致異議人對本件取締過程產
    生不滿與不解，就此而言，員警執行職務之技巧確有未臻完
    備之處，本院就異議人此部分意見，亦當庭勸諭員警日後執
    勤取締時應詳加注意，諒其2 人業已知悉，惟異議人仍不能
    執此主張卸免其違規應負之責，併予敘明。
四、綜上所述，異議人既有變換車道未依規定顯示方向燈之違規
    事實，則原處分機關依道路交通管理處罰條例第33條第1 項
    及第63條第1 項第1 款之規定，裁處罰鍰新台幣3,000 元，
    並記違規點數1 點，核無不合。異議人提起本件異議，為無
    理由，應予駁回。
五、據上論斷，依道路交通案件處理辦法第19條，裁定如主文。
中    華    民    國    95    年    3     月    6     日
                        交通法庭   法  官   唐照明
以上正本證明與原本無異。
如不服本裁定，應於收受送達後5 日內向本院提出抗告狀。
中    華    民    國    95    年    3     月    6     日
                                   書記官   盧聰明


司法院資訊處製作；財團法人民間司法改革基金會備份。
